【裁判字號】    90,易,660
【裁判日期】    901019
【裁判案由】    妨害自由等
【裁判全文】
臺灣嘉義地方法院刑事判決                            九十年度易字第六六號
    公  訴  人  臺灣嘉義地方法院檢察署檢察官
    被      告  甲○○
    選任辯護人  黃文力律師
右列被告因妨害自由案件，經檢察官提起公訴（九十年度偵字第四四六六號），本院
判決如左：
    主  文
甲○○以強暴妨害人行使權利，處有期徒刑參月，如易科罰金，以參佰元折算壹日。
    事  實
一、甲○○與丁○○原係夫妻關係，屬家庭暴力防治法第三條第一款之家庭成員，丁○○為照顧年幼子女乙○○、丙○○，與甲○○同住於嘉義市○區○○里○鄰○○○街四十五號處；甲○○於九十年七月六日凌晨四時許，飲酒返家後，與丁○○發生口角激烈爭執，丁○○欲外出報警，甲○○竟基於妨害人行使權利之犯意
    ，出言恫稱如跑出屋外，要將二名子女丟棄等語，進而將鐵門鎖住等強暴手段，
    妨害丁○○行使外出之權利；嗣於丁○○趁機開門跑出至屋外後，接續以追及並
    以徒手毆打丁○○頭部、右眼部之強暴手段，使丁○○因而受有頭部外傷、右側
    眼眶、周圍瘀傷等傷害（傷害部分業經撤回告訴），足以妨害丁○○自由行動離
    去之權利。
二、案經被害人丁○○訴由嘉義市警察局第一分局報告臺灣嘉義地方法院檢察署檢察
    官偵查起訴。
    理  由
一、訊據被告甲○○固坦承右揭時、地與告訴人丁○○發生爭吵、將鐵門鎖住、於告
    訴人跑出家後，有以手拉住告訴人等情不諱，惟矢口否認涉有右揭妨害自由犯行
    ，辯稱：將鐵門鎖住是怕吵到鄰人、鐵門自內部可隨時打開，告訴人是自願與其
    回家，傷是拉扯間造成，並未毆打告訴人云云。惟查：
  (一)被告如何於右揭時、地以出言恫稱被害人、將鐵門鎖住、毆打告訴人等強暴、脅
    迫手段妨害告訴人行使自由離去之權利等情，業經告訴人迭於警訊、偵審中指訴
    歷歷，復經證人即當時在屋內之丙○○、乙○○於警訊、偵審證述甚詳（審判卷
    第四○、四一頁），而告訴人因之受有頭部外傷、右側眼眶、周圍瘀傷等傷害，
    復有財團法人嘉義基督教醫院診斷證明書一份附於警卷可查，足認告訴人指訴情
    節非虛。
  (二)依告訴人所受頭部外傷、右側眼眶、周圍瘀傷等傷勢觀之，與告訴人指訴係於跑
    出家中後，遭被告追至而以手抓住頭髮、以拳頭毆打眼睛、頭部等情相符，況於
    當日早上三時四十五分許，經嘉義市警察局第一分局北鎮派出所警員到處理後，
    告訴人確受有頭部外傷、右側眼眶周圍瘀傷之傷害、並一再指陳被告以手、拳毆
    打其頭部等情，此有嘉義市警察局第一分局處理家庭暴力案件現場報告表、調查
    紀錄表、通報表各一份附於警卷可佐，足見告訴人所受傷害確係被告於追及後毆
    打造成；另告訴人雖於本院審理中陳稱：「（問：被告是否一路將妳拉回家？當
    時意願是想回家或不想回家？）答：我當時自願回家的」（審判卷第九九頁），
    惟告訴人復陳稱：我是跟著他回去的，是因為我已沒有力氣抵抗了（審判卷第一
    ○二頁），衡以告訴人遭被告追及毆打之後，自難期待告訴人繼續抵抗而招致可
    預期之強暴手段，是被告雖係自願回家，仍不妨害被告以毆打告訴人之強暴行為
    ，妨害告訴人自由行動離去之權利等事實之認定，是被告辯以告訴人係自動返家
    、傷拉扯之間造成云云，自不足採信。綜上，被告以毆打之強暴手段使告訴人返
    家而使其行無義務之事一情，足堪認定。
  (三)又按刑法第三百零四條第一項稱「強暴」者，乃以實力不法加諸他人之謂，惟不
    以直接施諸於他人為必要，即間接施之於物體而影響於他人者，亦屬之。最高法
    院八十六年度台非字第一二二號可資參照；被告家中之鐵門自內部可自由開啟一
    情，本即為居住內部之人自由出入之常情，本案被告係以出言恫稱如跑出屋外，
    要將二名子女丟棄等語，並將鐵門鎖住等強暴手段，而妨害其行使通行外出之權
    利，然告訴人自內仍可開啟而未達剝奪行動自由之程度，並非以施以拘禁之方法
    ，惟仍難以解免被告以鎖門方法妨害告訴人行使權利之強制犯行，被告辯以自屋
    內可自由開門外出，而無強制罪犯行云云，自非可採。
  (四)另被告另聲請法院傳訊證人丙○○、乙○○到庭對質，惟證人丙○○、乙○○分
    別年僅十歲（八十年十二月十二日生）、十一歲（七十九年十二月十八日生）之
    兒童，被告係二人之父親，基於長期生活之父子親情或父親權威，如由法院傳喚
    證人到庭與其父當庭對質，其證述不免有偏頗或隱匿之虞，況證人丙○○、洪偉
    婷前已分別於警訊、偵審中證述明確，自無再予傳喚調查之必要。
  (五)綜上，被告前開所辯無非事後卸責之詞，委無足採，本件事證明確，被告犯行堪
    予認定。
二、核被告所為，係犯刑法第三百零四條第一項妨害人行使權利之罪，又被告先後多
    次強暴行為，係利用密切接近之時地實施，侵害同一之法益，各強暴行為之獨立
    性極為薄弱，而視為數個舉動之接續施行，係屬本單一犯意接續進行，以實現一
    犯罪構成要件之單一行為，為接續犯，應以一罪論。被告先後以強暴、脅迫手段
    妨害人行使權利之行為，脅迫（出言恫稱如跑出屋外，要將二名子女丟棄等語）
    之低度行為強暴之高度行為所吸收，不另論罪；爰審酌被告未曾受有期徒刑以上
    刑之宣告，有臺灣嘉義地方法院檢察署刑案資料查註紀錄表、臺灣高等法院被告
    全國前案紀錄表各一份在卷可參，素行尚佳，酒後行事鹵莽，致罹刑典，犯罪之
    動機、目的、徒手毆打告訴人之方法，造成之傷勢之危害，事後多所卸責、但與
    告訴人達成和解，告訴人就傷害部分撤回告訴，此有協議書及撤回告訴狀各一份
    可憑（審判卷第四六頁、七九頁）等犯後態度等一切情狀，量處如主文所示之刑
    ，並諭知易科罰金之折算標準。
三、公訴意旨另以：被告甲○○毆打丁○○頭部、眼部，使丁○○因而受有頭部外傷
    、右側眼眶、周圍瘀傷等傷害，因認被告涉有刑法第二百七十七條第一項。按告
    訴乃論之罪，告訴人於第一審辯論終結前，得撤回告訴，又其告訴經撤回者，法
    院應諭知不受理之判決，刑事訴訟法第二百三十八條第一項，及第三百零三條第
    三款定有明文。本件被告傷害案件，經檢察官提起公訴，認為犯刑法第二百七十
    七條第一項傷害罪，依同法第二百八十七條規定須告訴乃論，茲據告訴人丁○○
    於本院審理中，具狀撤回告訴，此有撤回狀一份在卷可憑（審判卷第四六頁），
    依照前開法條之規定，本應諭知不受理，惟與前開起訴成罪部分，有牽連犯之裁
    判上一罪關係，自不另為不受理判決之諭知。
據上論斷，應依刑事訴訟法第二百九十九條第一項前段，刑法第三百零四條第一項、
第四十一條第一項前段，罰金罰鍰提高標準條例第一條前段、第二條，判決如主文。
本案經檢察官陳清茂到庭執行職務。
中      華      民      國    九十      年      十      月     十九     日
                                      臺灣嘉義地方法院刑事第三庭
                                          法  官  蔡  廷  宜
右正本證明與原本無異。
如不服本判決，應於判決送達後十日內向本院提出上訴狀( 應附繕本 )。
中      華      民      國    九十      年      十      月     十九     日
                                           書記官 尹  玉  琪
附錄本案論罪科刑法條全文：
刑法第三百零四條：
以強暴、脅迫使人行無義務之事或妨害人行使權利者，處三年以下有期徒刑、拘役或
三百元以下罰金。
前項之未遂犯罰之。


司法院資訊處製作；財團法人民間司法改革基金會備份。
